【裁判字號】    99,訴,223
【裁判日期】    990421
【裁判案由】    違反森林法
【裁判全文】
臺灣苗栗地方法院刑事判決               99年度訴字第223號
公  訴  人  臺灣苗栗地方法院檢察署檢察官
被      告  乙○○
上列被告因森林法案件，經檢察官提起公訴（99年度偵字第1533
號），被告於本院準備程序進行中為有罪之陳述，經本院改行簡
式審判程序，判決如下：
    主  文
乙○○結夥二人以上竊取森林主產物，累犯，處有期徒刑拾月。
扣案之鋸子貳支、鐮刀壹把、鋤頭壹支沒收。
    犯罪事實及理由
一、犯罪事實：
    乙○○前因毒品、贓物、違反森林法等案件，分別經臺灣嘉
    義地方法院及臺灣南投地方法院判處有期徒刑10月、5 月、
    5 月、2 年6 月併科罰金2,400 元（銀元），嗣經臺灣南投
    地方法院以96年度聲減字第617 號裁定，就上開毒品、贓物
    等罪所處有期徒刑予以減刑後，並就上開違反森林法所處有
    期徒刑合併定應執行有期徒刑3 年，併科罰金新臺幣（下同
    ）7,200 元確定，罰金部分易服勞役8 日，接續執行而於民
    國97年1 月27日縮短刑期執行完畢。詎猶不知悔改，於99年
    3 月11日10時許，由乙○○駕駛其所有車牌號碼RC- 7647號
    自小客車，於南投縣竹山交流道與真實姓名、年籍不詳綽號
    「阿洲」之成年男子及另一名真實姓名年籍綽號均不詳之成
    年男子會合後，3 人共同基於意圖為自己不法所有之犯意聯
    絡，一同前往徐正城所有坐落於苗栗縣頭屋鄉○○○段347-
    49地號之私有林地內，因路況不佳，改駕駛不知情之林賜川
    所有車號LO-5627 號廂型車，於同日12時20分許，由乙○○
    以其所有客觀上足以對人之生命、身體、安全構成威脅，可
    供兇器使用之鋸子2 支、鐮刀1 把、鋤頭1 支等物，鋸斷森
    林主產物七里香10棵（其中2 棵直徑約10公分，高約3 公尺
    ；另8 棵直徑約1.5 公分，高約1.5 公尺，經函詢結果，依
    樹木生長機制推論，無材積可查，無從查定山價）而竊取得
    手，嗣經徐正城之胞弟甲○○發現報警處理，始循線查獲上
    情。
二、證據名稱：
（一）被告乙○○於偵查中及本院審理時之自白。
（二）證人即被害人甲○○於警詢中之證述。
（三）土地登記第二類謄本、贓物認領保管單各1 份及現場照片
      共10張。
（四）扣案之鋸子2 支、鐮刀1 把、鋤頭1 支。
三、論罪科刑：
（一）按森林係指林地及其群生竹、木之總稱。而所謂森林主產
      物，依國有林林產物處分規則第3 條第1 款之規定，係指
      生立、枯損、倒伏之竹木及餘留之根株、殘材而言。是森
      林主產物，並不以附著於其生長之土地，仍為森林構成部
      分者為限，尚包括已與其所生長之土地分離，而留在林地
      之倒伏竹、木、餘留殘材等，至其與所生長土地分離之原
      因，究係出於自然力或人為所造成，均非所問。他人盜伐
      後未運走之木材，仍屬於林地內之森林主產物。森林法第
      50條第1 項所定竊取森林主、副產物之竊取云者，即竊而
      取之之謂，並不以自己盜伐為限，縱令係他人盜伐而仍在
      森林內，既未遭搬離現場，自仍在管理機關之管領力支配
      下，如予竊取，仍為竊取森林主產物，應依森林法之規定
      論處（最高法院92年11月11日第17次刑事庭會議決議）。
（二）核被告所為，係犯森林法第52條第1 項第4 款之加重竊取
      森林主產物罪。至被告竊取前述森林主產物所使用鋸子2
      支、鐮刀1 把、鋤頭1 支，客觀上屬對於人之生命、身體
      具有威脅性之兇器，然森林法上開規定，係刑法竊盜罪之
      特別規定，依特別法優於普通法之法律競合關係，僅依森
      林法上開規定論處，不另論以刑法第321 條第1 項第3款
      攜帶兇器竊盜罪，併此敘明。
（三）被告與「阿洲」及另一名真實姓名年籍不詳之成年男子彼
      此間，有犯意聯絡及行為分擔，為共同正犯。
（四）被告前有如犯罪事實欄前段所載之前科紀錄，有臺灣高等
      法院被告前案紀錄表1 份在卷可參，其受有期徒刑之執行
      完畢後，5 年以內故意再犯本件有期徒刑以上之罪，為累
      犯，應依法加重其刑。
（五）爰審酌被告為圖不勞而獲，於他人之私有林地砍伐、竊取
      森林主產物七里香，造成自然資源及生態之破壞，又被告
      前有多次違反森林法之前科紀錄，猶不知警惕而再犯，顯
      見法紀觀念薄弱，素行欠佳，惟犯後尚能坦承犯行，態度
      尚佳，節省有限之司法資源及其犯罪動機、目的、手段、
      被害人所受損害、竊取七里香之價值等一切情狀，量處如
      主文所示之刑。
（六）又森林法第52條贓額之計算，以原木山價為準，並不以交
      易價格之市價為準（最高法院81年度台上字第1758號判決
      意旨參照），本件經本院函詢行政院農業委員會林務局新
      竹林區管理處結果，覆稱：樹木直徑1.5 CM部分，依樹木
      生長機制推論應無材積可查‧‧無從計算山價等情，有該
      局新竹林區管理處99年4 月6 日竹作字第0992 103253 號
      函附卷可稽（見本院卷第47頁）。是以，本件因無材積可
      查，無法計算山價，自無從依森林法第52條第1 項規定計
      算贓額而予以併科罰金，附此敘明。
四、扣案之鋸子2 支、鐮刀1 把、鋤頭1 支，係被告所有供其與
    「阿洲」及真實姓名年籍不詳之成年男子犯本件之罪所用之
    物，業據被告供明在卷（見本院卷第57頁），爰依刑法第38
    條第1 項第2 款規定，宣告沒收之。
五、本件於審判期日，被告對檢察官求處之刑度（如主文所示）
    表示願意接受，並以言詞陳明願捨棄上訴權而記明筆錄（見
    本院卷第59頁），依刑事訴訟法第357 條第1 項、第358 條
    第1 項但書、第359 條規定，被告因捨棄上訴權而喪失上訴
    權。
六、應適用之法條：
（一）刑事訴訟法第273 條之1 第1 項、第284 條之1 、第299
      條第1 項前段、第310 條之2 、第454 條第1 項。
（二）森林法第52條第1 項第4 款。
（三）刑法第11條前段、第28條、第47條、第38條第1 項第2 款
      。
七、本判決係依刑事訴訟法第310條之2、第454條第1項製作，依
    法僅記載當事人欄、主文、犯罪事實、證據名稱以及應適用
    之法條。如不服本判決，應於判決送達之日起10日內，向本
    院提起上訴（被告已捨棄上訴而喪失上訴權）。
本案經檢察官黃明正到庭執行職務。
中    華    民    國    99    年    4     月    21    日
                  刑事第一庭  法  官  林 卉 聆
以上正本證明與原本無異。
如不服本判決，應於判決送達後10日內向本院提出上訴狀（應抄
附繕本），其未敘述上訴理由者，應於上訴期間屆滿後20日內補
提理由書狀於本院，上訴於臺灣高等法院臺中分院。告訴人或被
害人如對於本判決不服者，應具備理由請求檢察官上訴，其上訴
期間之計算係以檢察官收受判決正本之日期為準。
                              書記官  楊 慧 萍
中    華    民    國    99    年    4     月    21    日
附錄論罪科刑之法條全文：
森林法第52條
竊取森林主、副產物而有左列情形之一者，處6月以上5年以下有
期徒刑，併科贓額二倍以上五倍以下罰金：
一  於保安林犯之者。
二  依機關之委託或其他契約，有保護森林義務之人犯之者。
三  於行使林產採取權時犯之者。
四  結夥二人以上或僱使他人犯之者。
五  以贓物為原料，製造木炭、松節油、其他物品或培植菇類者
    。
六  為搬運贓物，使用牲口、船舶、車輛，或有搬運造材之設備
    者。
七  掘採、毀壞、燒燬或隱蔽根株，以圖罪跡之湮滅者。
八  以贓物燃料，使用於礦物之採取，精製石灰、磚瓦或其他物
    品之製造者。
前項未遂犯罰之。
第 1 項第 5 款所製物品，以贓物論，沒收之。

司法院資訊處製作；財團法人民間司法改革基金會備份。
